臺灣臺中地方法院刑事判決
111年度訴緝字第142號
公  訴  人  臺灣臺中地方檢察署檢察官
被      告  周宏易



上列被告因妨害秩序等案件，經檢察官提起公訴（109年度少連
偵字第140號），被告於準備程序就被訴事實為有罪之陳述，本
院合議庭裁定由受命法官獨任進行簡式審判程序，並判決如下:
    主    文
丁○○成年人與少年共同犯意圖供行使之用而攜帶兇器，在公共場
所聚集三人以上首謀實施強暴罪，處有期徒刑陸月，如易科罰金
，以新臺幣壹仟元折算壹日。扣案之紅色鋁棒壹支沒收。
    犯罪事實
一、緣丁○○與白彝嘉分別為胡卉倫之現任及前任男友，丁○○因知
    悉白彝嘉毆打胡卉倫，為替胡卉倫出氣，便與白彝嘉相約在
    臺中市○○區○○路000號「青年高中」門口前談判。丁○○與白
    彝嘉均知悉該處係公共場所，如意圖施暴而在此聚集三人以
    上，進而實行強暴行為，將造成公眾或他人之危害、恐懼不
    安，分別基於在公共場所或公眾得出入之場所聚集3人以上
    ，施強暴脅迫之首謀犯意，丁○○即通知邱治嘉、林政佑、梁
    耿嘉、胡仲賢、張育銜、鄭暐霖、王○祥（民國00年0月生，
    真實姓名年籍詳卷）、莊○安（91年10月生，真實姓名年籍
    詳卷）、陳○毅（91年11月生，真實姓名年籍詳卷）、蔡○揚
    （92年10月生，真實姓名年籍詳卷）、蘇○翔（92年11月生
    ，真實姓名年籍詳卷）、詹○蒞（92年4月生，真實姓名年籍
    詳卷）、洪○奕（92年10月生，真實姓名年籍詳卷）、林○揚
    （91年8月生，真實姓名年籍詳卷）等人一同前往，嗣於109
    年1月23日2時30分許，分由邱治嘉駕駛車牌號碼000-0000號
    自用小貨車，搭載王○祥、莊○安、陳○毅、林政佑、梁耿嘉
    等人，胡仲賢駕駛車牌號碼0000-00號自用小客車搭載丁○○
    、蔡○揚、蘇○翔，張育銜駕駛車牌號碼000-0000號自用小客
    車搭載詹○蒞、洪○奕，鄭暐霖駕駛車牌號碼0000-00號自用
    小客車搭載林○揚，丁○○、林政佑及少年莊○安、陳○毅、蔡○
    揚分別攜帶其等所有、可做為兇器使用之紅色鋁棒各1支、
    梁耿嘉攜帶其所有、可做為兇器使用之西瓜刀1支至現場；
    白彝嘉則通知丙○○、乙○○、周○杰（92年3月生，真實姓名年
    籍詳卷）、曾○城（92年10月生，真實姓名年籍詳卷）及不
    知情之張景丞一同前往，白彝嘉並攜帶其所有、可做為兇器
    使用之藍色鋁棒1支至現場。其中，胡仲賢、邱治嘉、鄭暐
    霖、張育銜、白彝嘉、丙○○、乙○○均為成年人。雙方到場後
    ，丁○○與邱治嘉、林政佑、梁耿嘉、胡仲賢、張育銜、鄭暐
    霖、王○祥、莊○安、陳○毅、蔡○揚、蘇○翔、詹○蒞、洪○奕
    、林○揚即共同基於在公眾得出入之場所聚集三人以上下手
    實施強暴、傷害之犯意聯絡，由丁○○、莊○安、陳○毅、蔡○
    揚及林政佑攜帶鋁棒下車朝白彝嘉方向攻擊，洪○奕亦下車
    前往助勢，詹○蒞在旁助勢觀望。白彝嘉、丙○○、乙○○、周○
    杰、曾○城共同基於在公眾得出入之場所聚集三人以上下手
    實施強暴之犯意聯絡，由白彝嘉持藍色鋁棒下車攻擊丁○○，
    丙○○撿拾現場掉落之棍棒毆打洪○奕（傷害部分未據告訴）
    ，乙○○則持現場掉落之鋁棒抵住乘坐在車內副駕駛座之王○
    祥。白彝嘉遭丁○○方人馬之人毆打後，欲逃離現場，胡仲賢
    、丁○○自後追逐，並基於傷害之接續故意，由胡仲賢把白彝
    嘉撲倒在地上後，胡仲賢以徒手毆打、丁○○則持鋁棒毆打白
    彝嘉，致白彝嘉受有頭暈、噁心、四肢多處擦挫傷等傷害（
    白彝嘉、丙○○受傷部分，均撤回告訴），胡仲賢與丁○○共同
    於上開妨害秩序、傷害行為之密接時間、地點，接續將白彝
    嘉拖向邱治嘉所駕駛的自用小貨車旁，欲將白彝嘉強行拉上
    車而剝奪其行動自由，但因員警已接獲通報抵達現場，胡仲
    賢、丁○○見狀才離去而未遂。另梁耿嘉亦基於傷害之犯意，
    持西瓜刀砍向乙○○，致乙○○受有前臂7公分撕裂傷併肌肉及
    肌腱受損、顏面及雙膝及左上臂擦挫傷等傷害。林政佑下車
    後，即遭丙○○搶走其所持之鋁棒，並被人壓制在地。丙○○搶
    得鋁棒後與梁耿嘉互毆時，因鄭暐霖駕駛自用小客車搭載林
    ○揚、王○祥就醫，然駕駛離去之過程中，明知現場情況混亂
    ，若貿然駕車離開可能會不小心撞到人，竟另基於縱使有人
    受傷，亦不違背其本意之傷害故意，駕車離開，因此撞擊至
    丙○○，致丙○○受有右側外踝骨折、右小腿及手肘擦傷等傷害
    （上開少年涉案部分均另由本院少年法庭處理）。嗣經丁○○
    、白彝嘉等人主動交付藍色鋁棒1支、紅色鋁棒5支、西瓜刀
    1支等物，始悉上情（邱治嘉、林政佑、梁耿嘉、胡仲賢、
    張育銜、鄭暐霖、白彝嘉、丙○○、乙○○涉案部分，另經本院
    判決）。
二、案經丙○○、乙○○、白彝嘉訴由臺中市政府警察局霧峰分局報
    告臺灣臺中地方檢察署檢察官偵查起訴。
    理    由
一、本件被告丁○○所犯係死刑、無期徒刑、最輕本刑為3年以上
    有期徒刑以外之罪，其於準備程序中就被訴事實為有罪之陳
    述，經告知簡式審判程序之旨，並聽取當事人之意見後，本
    院合議庭認為適宜行簡式審判程序，爰依刑事訴訟法第273
    條之1第1項規定裁定由受命法官獨任進行簡式審判程序。又
    簡式審判程序之證據調查，依刑事訴訟法第273條之2規定，
    不受同法第159條第1項審判外陳述排除之限制，故卷內所列
    之各項證據，自得作為證據，先予敘明。
二、訊據被告對上開犯行均坦承不諱，核與共犯邱治嘉、林政佑
    、梁耿嘉、胡仲賢、張育銜、鄭暐霖、證人白彝嘉、丙○○、
    乙○○、張景丞、李宗翰、少年王○祥、莊○安、陳○毅、蔡○揚
    、蘇○翔、詹○蒞、洪○奕、林○揚、周○杰、曾○城證述相符，
    並有職務報告2份、亞洲大學附屬醫院診斷證明書2份、中國
    醫藥大學附設醫院診斷證明書1份、車輛詳細資料報表4份、
    臺中市市政府警察局霧峰分局扣押物品清單、本院109年度
    少護字第160號裁定各1份、扣押物品照片2份、現場監視器
    畫面翻拍照片6張附卷可查及藍色鋁棒1支、紅色鋁棒5支、
    西瓜刀1支扣案可查，足認被告自白與事實相符，堪以採信
    為真實，本案事證明確，應依法論罪科刑。
三、論罪科刑
  ㈠按共犯在學理上，有「任意共犯」與「必要共犯」之分，前
    者指一般原得由一人單獨完成犯罪而由二人以上共同實施之
    情形，當然有刑法總則共犯規定之適用；後者係指須有二人
    以上之參與實施始能成立之犯罪而言。且「必要共犯」依犯
    罪之性質，尚可分為「聚合犯」與「對向犯」，其二人以上
    朝同一目標共同參與犯罪之實施者，謂之「聚合犯」，如刑
    法分則之公然聚眾施強暴、脅迫罪、參與犯罪結社罪等是，
    因其本質上即屬共同正犯，故除法律依其首謀、下手實施或
    在場助勢等參與犯罪程度之不同，而異其刑罰之規定時，各
    參與不同程度犯罪行為者之間，不能適用刑法總則共犯之規
    定外，其餘均應引用刑法第28條共同正犯之規定（最高法院
    81年台非字第233號刑事判決先例意旨參照）。又刑法第150
     條第1項規定係立法類型所謂之「聚合犯」，且法律已就其
    「首謀」、「下手實施」、「在場助勢」等參與犯罪程度之
    不同，而異其刑罰之規定，惟上開實務見解及刑法第150條
    第2項並無將加重條件排除在共同正犯之外之意，故刑法第1
    50條第1項所規定之「首謀」、「下手實施」、「在場助勢
    」此3種態樣彼此間雖無成立共同正犯之餘地，惟如聚集三
    人以上在公共場所或公眾得出入之場所施暴時，無論是「首
    謀」、「下手實施」或「在場助勢」者中之何者攜帶兇器或
    其他危險物品，均可能因相互利用兇器或其他危險物品，造
    成破壞公共秩序之危險程度升高，均應認該當於加重條件。
    查被告與其他共犯持以攻擊對方之棒棍及西瓜刀，乃質地堅
    硬，客觀上足以對人之生命、身體安全構成威脅，而均屬具
    有危險性之兇器無訛。是核被告所為，係犯刑法第150條第2
    項第1款、第1項後段之意圖供行使之用而攜帶兇器在公共場
    所聚集三人以上下手實施強暴脅迫及同法第277條第1項之傷
    害、第302條第3項、第1項之妨害自由未遂等罪。
  ㈡被告與共犯邱治嘉、林政佑、胡仲賢、梁耿嘉、胡仲賢、張
    育銜、鄭暐霖等人，就上開犯行有犯意聯絡及行為分擔，論
    以共同正犯。
  ㈢被告於密切接近之時間、地點，毆打告訴人白彝嘉、丙○○、
    乙○○等人，各行為之獨立性極為薄弱，依一般社會健全觀念
    ，在時間差距上，難以強行分開，在刑法評價上，以視為數
    個舉動之接續施行，較為合理，各應認定成立接續之一行為
    。又被告所為，係以一行為觸犯上開各罪名，為想像競合犯
    ，應依刑法第55條前段之規定，從一重論以意圖供行使之用
    而攜帶兇器，在公共場所聚集3人以上下手實施強暴罪。
  ㈣按犯刑法第150條第1項之在公共場所聚集三人以上實施強暴
    罪，而有下列情形之一者，得加重其刑至二分之一：一、意
    圖供行使之用而攜帶兇器或其他危險物品犯之。二、因而致
    生公眾或交通往來之危險，刑法第150條第2項定有明文。惟
    上開得加重條件，屬於相對加重條件，並非絕對應加重條件
    ，是以，法院應依個案具體情狀，考量當時客觀環境、犯罪
    情節及危險影響程度、被告涉案程度等事項，綜合權衡考量
    是否有加重其刑之必要性。本院審酌本案聚集之人數固定、
    並未持續增加而難以控制及雙方衝突時間非長等情，且被告
    坦承犯行，告訴人白彝嘉、丙○○已撤回告訴，認未加重前之
    法定刑應足以評價，認尚無依刑法第150條第2項之規定，加
    重其刑之必要，併此敘明。
  ㈤被告為本案犯行時為成年人，而與上開少年共同實施犯罪，
    均應依兒童及少年福利與權益保障法第112條第1項之規定，加重
    其刑。另按兒童及少年福利與權益保障法第112條第1項前段
    規定：「成年人教唆、幫助或利用兒童及少年犯罪或與之共
    同實施 犯罪或故意對其犯罪者，加重其刑至二分之一。」
    係以成年之行為人所教唆、幫助、利用、共同犯罪或其犯罪
    被害者 之年齡，作為加重刑罰之要件，雖不以該行為人明
    知（即確定故意）上揭諸人的年齡為必要，但至少仍須存有
    不確定故意，亦即預見所教唆、幫助、利用、共同實施犯罪
    或故意對其犯罪之人，係為兒童或少年，而不違背其本意者
    ，始足當之（最高法院106年度台上字第3778號刑事判決意
    旨參照）。本案發生時間乃深夜時間，且上開少年之年紀均
    近18歲，本案復無其他積極事證足認被告對他方少年之實際
    年齡有所認知或預見，自與兒童及少年福利與權益保障法第
    112條第1項前段規定不符，縱本案被害人包括上開少年，亦
    不依該規定加重之刑，附此敘明。
  ㈥按犯罪之情狀顯可憫恕，認科以最低度刑仍嫌過重者，得酌
    量減輕其刑，刑法第59條定有明文。且上開規定犯罪之情狀
    可憫恕者，得酌量減輕其刑，其所謂「犯罪之情狀」，與同
    法第57條規定科刑時應審酌之一切情狀，並非有截然不同之
    領域，於裁判上酌減其刑時，應就包括刑法第57條所列舉之
    10款事項等犯罪一切情狀，予以全盤考量，審酌其犯罪有無
    可憫恕之事由，如有無特殊之原因與環境，在客觀上足以引
    起一般同情，以及宣告法定低度刑，是否猶嫌過重等，以為
    判斷。本案被告所為犯行，固然漠視國家禁制之規定，亦影
    響社會治安及秩序，惟考量本案施強暴行為之對象、方式及
    對於社會秩序安全之危害程度尚非重大，而刑法第150條第1
    項後段之法定本刑為6月以上有期徒刑，就被告而言刑度不
    可謂不重。從而，本院審酌被告之客觀犯行與主觀惡性，其
    可非難性之程度尚屬輕微，被告亦未對告訴人白彝嘉、丙○○
    、乙○○提出告訴，告訴人白彝嘉、丙○○就傷害部分撤回告訴
    ，相較於聚集為數眾多之人滋事擾民一節較輕，認如處以法
    定最低度刑之有期徒刑6月，仍未免予人法律規定過於苛酷
    的感覺，實屬情輕法重，在客觀上足以引起一般人之同情，
    而有堪資憫恕之處，爰依刑法第59條規定，酌量減輕其刑。
  ㈦爰審酌被告不思以理性和平方式處理糾紛，竟在公共場所持
    兇器鬥毆，其所為已造成公眾或他人之危害、恐懼不安，所
    為實非可取；惟念及被告犯後坦承犯行；其持棍棒為本案犯
    行；其為本案主導及下手實施之人；證人白彝嘉、丙○○、乙○○因本案所受傷勢非輕；自陳學歷為國中畢業、職業為板模
    工、經濟狀況小康、將有一名未成年子女出生之智識程度及
    生活狀況一切情狀，量處如主文所示之刑，並諭知如主文所
    示易科罰金之折算標準。
  ㈧查，扣案之紅色鋁棒1支為被告所有並用以為本案犯行，業據
    被告陳述在卷，應依法宣告沒收之。
據上論斷，應依刑事訴訟法第299條第1項前段，兒童及少年福利
與權益保障法第112條第1項前段，刑法第11條、第28條、第150 
條第1項後段、第2項第1款、第277條第1項、第302條第3項、第1
項、第59條、第55條、第41條第1項前段、第38條第2項前段，刑
法施行法第1條之1第1項，判決如主文。
本案經檢察官黃鈺雯提起公訴，檢察官甲○○到庭執行職務。
中　　華　　民　　國　　111 　年　　11　　月　　21　　日
                  刑事第七庭    法  官  林雷安
以上正本證明與原本無異。如不服本判決應於收受送達後20日內向本院提出上訴書狀，並應敘述具體理由；其未敘述上訴之理由者，應於上訴期間屆滿後20日內向本院補提理由書（均須按他造當事人之人數附繕本）「切勿逕送上級法院」。告訴人或被害人如不服判決，應備理由具狀向檢察官請求上訴，上訴期間之計算，以檢察官收受判決正本之日起算。
                                書記官  黃英寬
中　　華　　民　　國　　111 　年　　11　　月　　21　　日
附錄論罪科刑法條
兒童及少年福利與權益保障法第112條第1項
成年人教唆、幫助或利用兒童及少年犯罪或與之共同實施犯罪或
故意對其犯罪者，加重其刑至二分之一。但各該罪就被害人係兒
童及少年已定有特別處罰規定者，從其規定。

中華民國刑法第150條
在公共場所或公眾得出入之場所聚集三人以上，施強暴脅迫者，
在場助勢之人，處1年以下有期徒刑、拘役或10萬元以下罰金；
首謀及下手實施者，處6月以上5年以下有期徒刑。
犯前項之罪，而有下列情形之一者，得加重其刑至二分之一：
一、意圖供行使之用而攜帶兇器或其他危險物品犯之。
二、因而致生公眾或交通往來之危險。
　　
中華民國刑法第277條第1項
傷害人之身體或健康者，處5年以下有期徒刑、拘役或50萬元以
下罰金。

中華民國刑法第302條
私行拘禁或以其他非法方法，剝奪人之行動自由者，處5年以下
有期徒刑、拘役或9千元以下罰金。
因而致人於死者，處無期徒刑或7年以上有期徒刑；致重傷者，
處3年以上10年以下有期徒刑。
第1項之未遂犯罰之。